臺灣高等法院臺中分院刑事裁定　
110年度聲字第3002號
聲  請  人  臺灣高等檢察署臺中檢察分署檢察官
受  刑  人  沈聯旺



上列聲請人因受刑人數罪併罰有二裁判以上，聲請定其應執行之
刑（聲請案號：110年度執聲字第1431號），本院裁定如下：
    主  文
沈聯旺因犯如附表所示各罪所處之刑，應執行有期徒刑貳拾年。
    理  由
一、聲請意旨略以：受刑人沈聯旺因殺人等數罪，先後經判決確
    定如附表。數罪中雖有刑法第50條第1項但書所列情形，惟
    受刑人已請求檢察官聲請定應執行刑，應依刑法第50條第2
    項、第53條、第51條第5款規定，定其應執行之刑，爰依刑
    事訴訟法第477條第1項聲請裁定等語。
二、新舊法比較
(一)按數罪併罰，有二裁判以上者，依刑法第51條之規定，定其
    應執行之刑，刑法第53條定有明文。又刑法於民國94年2月2
    日修正公布，自95年7月1日起施行，修正後刑法第2條第1項
    規定：「行為後法律有變更者，適用行為時之法律。但行為
    後之法律有利於行為人者，適用最有利於行為人之法律。」
    ，是裁判確定前犯數罪，數罪均在新法施行前所犯者，於新
    法施行後，依刑法第51條定應執行刑時，應依新法第2條第1
    項之規定，適用最有利於行為人之法律；裁判確定前犯數罪
    ，其中一罪在新法施行前者，亦同（最高法院95年5月23日
    第8次刑事庭會議決議參照）。本件受刑人所犯如附表編號4
    所示之罪，係於95年7月1日之前犯之，而修正前刑法第51條
    第5款規定：「宣告多數有期徒刑者，於各刑中之最長期以
    上，各刑合併之刑期以下，定其刑期。但不得逾20年。」，
    修正後刑法第51條第5款則規定：「宣告多數有期徒刑者，
    於各刑中之最長期以上，各刑合併之刑期以下，定其刑期。
    但不得逾30年。」，經比較新舊法，修正前刑法較有利於行
    為人，依刑法第2條第1項前段之規定，應依修正前刑法第51
    條第5款定應執行刑。
(二)次按刑法第50條有關數罪併罰要件之規定已於102年1月23日
    修正，並自102年1月25日起施行。修正前刑法第50條規定：
    「裁判確定前犯數罪者，併合處罰之」；修正後刑法第50條
    規定：「裁判確定前犯數罪者，併合處罰之。但有下列情形
    之一者，不在此限：一、得易科罰金之罪與不得易科罰金之
    罪。二、得易科罰金之罪與不得易服社會勞動之罪。三、得
    易服社會勞動之罪與不得易科罰金之罪。四、得易服社會勞
    動之罪與不得易服社會勞動之罪。前項但書情形，受刑人請
    求檢察官聲請定應執行刑者，依第51條規定定之」，即增訂
    第1項但書及第2項之規定。經比較新舊法結果，法院裁定應
    執行刑時，未必減免受刑人之刑期，而修正前刑法剝奪受刑
    人原得自行決定是否聲請定執行刑之權利，屬不利於受刑人
    ，自應適用新法之規定，為得否定其應執行刑之依據。準此
    ，本件合於數罪併罰之數罪，其中有得易科罰金之罪與不得
    易科罰金之罪，須經受刑人請求檢察官聲請，始得定其應執
    行之刑。
三、末按法律上屬於自由裁量之事項，並非概無法律性之拘束。
    自由裁量係於法律一定之外部性界限內（以定執行刑言，即
    不得違反刑法第51條之規定），使法官具體選擇以為適當之
    處理；因此在裁量時，必須符合所適用之法規之目的。更進
    一步言，須受法律秩序之理念所指導，此亦即所謂之自由裁
    量之內部性界限。關於定應執行之刑，既屬自由裁量之範圍
    ，其應受此項內部性界限之拘束，要屬當然（最高法院80年
    台非字第473號判例意旨參照）。
四、經查，受刑人因殺人等數罪，經本院判處如附表所示之刑，
    有各該案件判決書及臺灣高等法院被告前案紀錄表附卷可稽
    。而受刑人所犯上開各罪，有刑法第50條第1項但書所列之
    不得併合處罰情事，惟經受刑人依刑法第50條第2項規定請
    求檢察官向本院聲請合併定應執行刑，此有「臺灣臺中地方
    檢察署刑法第50條第1項但書案件是否請求定應執行刑調查
    表」在卷可稽。本院審核相關案卷及受刑人之意見，考量自
    由裁量之範圍應受內部性界限之拘束及不利益變更禁止原則
    ，避免本件定應執行刑後反較定應執行刑之前更不利於受刑
    人，復審酌受刑人所犯各罪之犯罪時間、犯罪態樣、侵害法
    益種類及責任非難程度等一切情狀，暨前述各罪定應執行刑
    之外部界限（即各宣告刑中刑期最長之有期徒刑15年以上，
    各刑合併已逾20年，故上限為有期徒刑20年），爰定其應執
    行刑如主文所示。又本件受刑人所犯如附表所示各罪所處之
    刑，形式上縱有部分經執行完畢，然附表所示各罪既合於數
    罪併罰之要件，仍應就附表各罪所處之刑，合併定其應執行
    刑，至於前揭業經執行之刑部分，僅係檢察官就所定應執行
    刑執行時，應如何折抵之指揮執行事宜，與定應執行刑之裁
    定無涉（最高法院90年度台非字第340號、95年度台非字第3
    20號判決意旨可資參照），併予敘明。
據上論斷，應依刑事訴訟法第477條第1項，刑法第2條第1項前段
、第50條第1項但書、第2項、第53條、修正前刑法第51條第5款
，裁定如主文。
中　　華　　民　　國　　110 　年　　12　　月　　14　　日
            刑事第五庭    審判長法　官  鄭  永  玉
　　　　　　　　　　　　        法　官  卓  進  仕
　　　　　　　　　　　　　      法　官  許  文  碩  
以上正本證明與原本無異。
如不服本裁定，應於收受送達後5日內向本院提出抗告書狀（須
附繕本）。因疫情而遲誤不變期間，得向法院聲請回復原狀。

                                書記官  林  育  萱
中　　華　　民　　國　　110 　年　　12　　月　　14　　日
附表：受刑人沈聯旺定應執行刑案件一覽表
編            號          1         2        3 罪            名  傷害 妨害自由 殺人未遂 宣     告     刑  有期徒刑3月  有期徒刑5月 有期徒刑8年 犯   罪  日   期  101.12.30 104.08.26 104.09.05 偵查（自訴）機關年  度  案  號  臺中地檢102年度偵字第16364號 臺中地檢104年度偵字第22611號等 臺中地檢104年度偵字第22611號等 最後事實審 法        院 中高分院 中高分院 中高分院  案        號 104年度上易字第1049號 106年度上訴字第1011號 106年度上訴字第1011號  判 決  日 期 105.01.20 107.03.07 107.03.07 確定判決 法        院 中高分院 中高分院 最高法院  案        號 104年度上易字第1049號 106年度上訴字第1011號 107年度台上字第2025號  判決確定日期 105.01.20 107.03.07 107.06.06 是否為得易科罰金之案件         是         是         否  備            註  臺中地檢105年度執字第2559號（已執畢） 臺中地檢107年度執字第6481號（已執畢） 臺中地檢107年度執字第9785號   編號1至3已定應執行刑有期徒刑8年6月   
編            號          4   罪            名  殺人   宣     告     刑  有期徒刑15年    犯   罪  日   期  94.08.17~21或22日間   偵查（自訴）機關年  度  案  號  臺中地檢105年度偵字第5882號等   最後事實審 法        院 中高分院    案        號 108年度上訴字第651號    判 決  日 期 108.12.25   確定判決 法        院 最高法院    案        號 109年度台上字第5893號    判決確定日期 110.10.28   是否為得易科罰金之案件         否    備            註  臺中地檢110年度執字第12993號